臺灣高雄地方法院刑事判決
110年度審訴字第375號
公  訴  人  臺灣高雄地方檢察署檢察官
被      告  游哲凱




上列被告因違反藥事法等案件，經檢察官提起公訴（110年度偵
字第4029號、第5689號），本院合議庭裁定由受命法官進行簡式
審判程序，判決如下：
    主  文
丙○○犯藥事法第八十三條第一項之轉讓禁藥罪，累犯，處有期徒
刑參月；又犯幫助施用第二級毒品罪，共貳罪，均累犯，各處有
期徒刑貳月，如易科罰金，以新臺幣壹仟元折算壹日。得易科罰
金之幫助施用第二級毒品貳罪，應執行有期徒刑參月，如易科罰
金，以新臺幣壹仟元折算壹日。
    事  實
一、丙○○明知甲基安非他命係毒品危害防制條例所列之第二級毒
    品，並為藥事法規範之禁藥，不得轉讓或販賣，竟分為下列
    犯行：
（一）基於轉讓禁藥甲基安非他命之犯意，於民國109年10月底
      某日，在高雄市○○區○○○路00巷00號3樓，無償轉讓單次施
      用數量之禁藥甲基安非他命（無證據證明淨重達10公克）
      予郭羽瑄施用1次。
（二）分別基於幫助施用第二級毒品甲基安非他命之犯意，於⑴1
      09年11月16日18時50分前某時、⑵109年11月20日21時36分
      前某時，由張軒語（原名張劭毅）各交付新臺幣（下同）
      3000元予丙○○，丙○○再以該3000元為代價，在不詳地點向
      「蕭壽宇」購得約半錢重量之甲基安非命毒品後，在高雄
      市○○區○○○路00巷00號3樓交付予張軒語施用，而以此方式
      幫助張軒語施用第二級毒品甲基安非他命2次。
二、案經高雄市政府警察局刑事警察大隊報告臺灣高雄地方檢察
    署檢察官偵查起訴。
    理  由
一、程序部分：
    本件被告丙○○所犯均係死刑、無期徒刑、最輕本刑為3年以
    上有期徒刑以外之罪，其於準備程序就被訴事實為有罪之陳
    述，經告知簡式審判程序之旨，並聽取檢察官與被告之意見
    後，本院合議庭裁定改行簡式審判程序。又本件之證據調查
    ，依刑事訴訟法第273條之2規定，不受同法第159條第1 項
    、第161條之2、第161條之3、第163條之1及第164條至第170
    條規定之限制，均合先敘明。
二、認定犯罪事實所憑之證據：
    上開犯罪事實，業據被告於本院審理時坦承不諱（見本院卷
    第255、271、273頁），核與證人郭羽瑄、張軒語於警詢、
    偵訊證述之情節相符，並有被告行動電話門號之通訊監察譯
    文、高雄市政府警察局刑事警察大隊偵辦毒品案件尿液採證
    檢驗對照表（代號：L00-000-000）、正修科技大學超微量
    研究科技中心尿液檢驗報告及法務部調查局濫用藥物實驗室
    110年4月9日調科壹字第11003157080號鑑定書存卷可佐，足
    認被告自白與事實相符，並有證據補強，洵堪採為論罪科刑
    之依據。從而，本案事證明確，被告上開犯行堪以認定，應
    依法論科。
三、論罪科刑：
（一）法律說明：
　　　按甲基安非他命為毒品危害防制條例第2條第2項第2款所
      規範之第二級毒品，不得非法持有、販賣、施用。又甲基
      安非他命為安非他命類藥品，除係毒品危害防制條例第2 
      條第2項第2款所列之第二級毒品外，亦經行政院衛生署分
      別以68年7月7日衛署藥字第221433號及69年12月8日衛署
      藥字第301124號公告列為不准登記藥品及禁止使用在案，
      復經該署於75年7月11日以衛署藥字第597627號重申公告
      禁止使用，而屬禁止製造、調劑、輸入、輸出、販賣或陳
      列之毒害藥品，依藥事法第22條第1項第1款規定，為該法
      所規範之禁藥。是行為人明知禁藥甲基安非他命而轉讓者
      ，除成立毒品危害防制條例第8條第2項之轉讓第二級毒品
      罪外，亦構成藥事法第83條第1項之轉讓禁藥罪，屬於同
      一犯罪行為同時有二種法律可資處罰之法條競合關係。又
      毒品危害防制條例第8條第2項之轉讓第二級毒品罪之法定
      本刑為「6月以上5年以下有期徒刑，得併科70萬元以下罰
      金」，而藥事法第83條第1項之轉讓禁藥罪之法定本刑為
      「7年以下有期徒刑，得併科5千萬元以下罰金」。是轉讓
      甲基安非他命之行為，若無毒品危害防制條例第8條第6 
      項及第9條所定轉讓毒品達一定數量或成年人對未成年人
      犯轉讓毒品罪，應予加重其刑之情形者，藥事法第83條第
      1項之罪之法定本刑，顯重於毒品危害防制條例第8條第2 
      項之罪之法定本刑。本件被告所轉讓與郭羽瑄之甲基安非
      他命，依本案卷內所存之證據，無從證明其數量已達「轉
      讓毒品加重其刑之數量標準」第2條所定淨重10公克以上
      之規定，且被告轉讓甲基安非他命之對象係成年人，並無
      上開加重其刑規定之適用，故被告無償轉讓甲基安非他命
      之行為，依重法優於輕法之法理，應優先適用藥事法第83
      條第1項之轉讓禁藥罪處斷。
（二）罪名：
　　　核被告就事實欄一、（一）所為，係犯藥事法第83條第1 
      項之轉讓禁藥罪；就事實欄一、（二）所為，均係犯刑法
      第30條第1項、毒品危害防制條例第10條第2項幫助施用第
      二級毒品罪。被告就事實欄一、（一）轉讓前持有禁藥甲
      基安非他命部分，因被告持有甲基安非他命之行為與轉讓
      行為同為實質上一罪之階段行為，高度之轉讓行為既已依
      藥事法加以處罰，依法律適用完整性之法理，其低度之持
      有甲基安非他命行為，自不能再行割裂適用毒品危害防制
      條例加以處罰，而藥事法就持有禁藥之行為並未設有處罰
      規定，故被告轉讓禁藥甲基安非他命前持有甲基安非他命
      之低度行為，不另論罪。被告就事實欄一、（二）幫助施
      用第二級毒品而持有毒品之低度行為，為其後幫助施用之
      高度行為所吸收，亦均不另論罪。被告所犯上開各罪（轉
      讓禁藥罪1罪、幫助施用第二級毒品罪2罪）間，犯意各別
      ，行為互殊，應予分論併罰。
（三）刑之加重減輕事由：
　　1.累犯之認定：
      被告前因施用毒品案件，經臺灣新北地方法院以104年度
      簡字第1339號判處有期徒刑4月確定，於104年11月23日縮
      刑期滿執行完畢，有臺灣高等法院被告前案紀錄表在卷可
      憑，是其於受有期徒刑執行完畢後，5年以內故意再犯本
      件有期徒刑以上之3罪，為累犯，本院審酌被告已有施用
      毒品之前案紀錄，且與本件轉讓毒品、幫助施用第二級毒
      品案件之罪質相似，足見對此類犯罪有特別之惡性及對刑
      罰反應力薄弱之情形，依累犯規定加重其刑，並無過苛或
      違反比例原則之處，均應依刑法第47條第1項之規定，加
      重其刑。
　  2.幫助犯之減輕：
　　　被告於事實欄一、（二）幫助張軒語施用第二級毒品，係
      以幫助之意思，參與構成要件以外之行為，為幫助犯，依
      刑法第30條第2項規定，依正犯之刑減輕之，並依法先加
      後減。
（四）刑罰裁量：
　　　爰以行為人之責任為基礎，並審酌被告無視法令禁制規範
      ，轉讓並幫助他人施用甲基安非他命，助長毒品氾濫，所
      為實不足取，惟念其犯後坦承犯行、態度尚佳，兼衡其素
      行，本件犯罪之手段、情節、所生危害、智識程度、家庭
      生活、經濟狀況等一切具體情狀（涉被告個人隱私，均詳
      卷），分別量處如主文所示之刑，並就得易科罰金部分，
      均諭知易科罰金之折算標準，復定其應執行之刑及易科罰
      金之折算標準。另被告所犯之轉讓禁藥罪，非最重本刑5
      年以下有期徒刑之罪，依法不得易科罰金，併此指明。
據上論斷，應依刑事訴訟法第273條之1第1項、第284條之1、第2
99條第1項前段，藥事法第83條第1項、毒品危害防制條例第10條
第2項，刑法第11條前段、第30條第1項、第2項、第47條第1項、
第41條第1項前段、第51條第5款，判決如主文。
本案經檢察官甲○○提起公訴，檢察官乙○○到庭執行職務。
中　　華　　民　　國　　111 　年　　3 　　月　　22　　日
                  刑事第五庭  法  官    黃政忠
以上正本證明與原本無異。
如不服本判決應於收受送達後20日內向本院提出上訴書狀，並應
敘述具體理由；如未敘述上訴理由者，應於上訴期間屆滿後20日
內向本院補提理由書（均須按他造當事人之人數附繕本）「切勿
逕送上級法院」。
「因疫情而遲誤不變期間，得向法院聲請回復原狀」。
中　　華　　民　　國　　111 　年　　3 　　月　　23　　日
                              書記官    儲鳴霄
附錄本案論罪科刑法條：
毒品危害防制條例第10條
施用第一級毒品者，處6月以上5年以下有期徒刑。
施用第二級毒品者，處3年以下有期徒刑。

藥事法第83條
明知為偽藥或禁藥，而販賣、供應、調劑、運送、寄藏、牙保、
轉讓或意圖販賣而陳列者，處7年以下有期徒刑，得併科新臺幣5
千萬元以下罰金。
犯前項之罪，因而致人於死者，處7年以上有期徒刑，得併科新
臺幣1億元以下罰金；致重傷者，處3年以上12年以下有期徒刑，
得併科新臺幣7千5百萬元以下罰金。
因過失犯第1項之罪者，處2年以下有期徒刑、拘役或科新臺幣5
百萬元以下罰金。
第1項之未遂犯罰之。